臺灣高等法院刑事裁定
111年度毒抗字第923號
抗  告  人
即  被  告  孟廣福


上列抗告人即被告因違反毒品危害防制條例案件，不服臺灣桃園
地方法院111年度毒聲字第1240號，中華民國111年8月30日裁定
（聲請案號：臺灣桃園地方檢察署111年度聲觀字第964號、111
年度毒偵字第3186號、第4215號），提起抗告，本院裁定如下：
    主  文
抗告駁回。                                              
    理  由
一、原裁定意旨略以：抗告人即被告孟廣福（下稱抗告人）基於
    施用第二級毒品之犯意，於民國111年3月2日中午12時許，
    在其位於桃園市○鎮區○○路0號之住處內，以燒烤玻璃球內毒
    品吸食煙霧之方式，施用第二級毒品甲基安非他命1次；及
    於111年6月16日下午1時許，在其上址住處，以上述方式施
    用第二級毒品甲基安非他命1次等節，業據被告於警詢及偵
    訊中均坦承不諱，且其為警查獲時所採集之尿液檢體，經送
    檢驗確呈甲基安非他命陽性反應，此有台灣檢驗科技股份有
    限公司報告編號：UL/2022/00000000、UL/2022/00000000濫
    用藥物檢驗報告、桃園市政府警察局保安警察大隊、中壢分
    局真實姓名與尿液、毒品編號對照表等在卷可稽，是抗告人
    上開施用第二級毒品之行為，均堪以認定。又抗告人前因施
    用毒品案件經法院裁定送觀察、勒戒及強制戒治，於93年3
    月5日停止處分釋放出所，此有本院被告前案紀錄表附卷為
    憑，其於觀察、勒戒及強制戒治執行完畢3年後，再為本案
    各施用第二級毒品犯行。從而，檢察官敘明難認抗告人符合
    從事戒癮治療之要件，聲請裁定將抗告人送勒戒處所觀察、
    勒戒，於法並無不合，應予准許。爰依毒品危害防制條例第
    20條第3項、第1項，觀察勒戒處分執行條例第3條第1項，裁
    定抗告人應送勒戒處所觀察、勒戒等語。
二、抗告意旨略以：原裁定以抗告人有多項前科、判刑後拒不到
    案執行、品行欠佳等理由而定奪，實在有欠公正。又憲法保
    障被告聽審權，而本件檢察官聲請觀察、勒戒前均未訊問抗
    告人，或告知其法律要件及效果，也無就抗告人能否以其他
    替代處分給予陳述意見之機會等語。
三、按犯毒品危害防制條例第10條之罪者，檢察官應聲請法院裁
    定，令被告入勒戒處所觀察、勒戒，其期間不得逾2月，毒
    品危害防制條例第20條第1項定有明文。又修正施行後之毒
    品危害防制條例第20條第3項所定：依本條第1項、第2項為
    觀察、勒戒或強制戒治執行完畢釋放後，3年後再犯第10條
    之罪者，仍適用本條第1項、第2項規定之觀察、勒戒或強制
    戒治。此所謂「3年後再犯」，只要本次再犯（不論修正施
    行前、後）距最近1次觀察、勒戒或強制戒治執行完畢釋放
    ，已逾3年者，即該當之，不因其間有無犯第10條之罪經起
    訴、判刑或執行而受影響（最高法院109年度台上大字第382
    6號刑事大法庭裁定意旨參照）。而毒品危害防制條例所規
    定之觀察、勒戒處分，其立法意旨在幫助施用毒品者戒除毒
    癮，該處分之性質非為懲戒行為人，而係為消滅行為人再次
    施用毒品之危險性，目的在戒除行為人施用毒品之身癮及心
    癮，兼具教化與治療之目的，可謂刑罰之補充制度，從而毒
    品危害防制條例本身所規定之觀察、勒戒及強制戒治等保安
    處分，雖兼具自由刑之性質，卻有刑罰不可替代之教化治療
    作用，且觀察、勒戒既屬用以矯治、預防行為人反社會性格
    ，而具社會保安功能之保安處分，當無因行為人主觀之個人
    或家庭因素而免予執行之理。
四、經查：
　㈠抗告人於上開時、地施用第二級毒品甲基安非他命共2次之事
    實，業據抗告人於警詢及偵查中均坦承不諱，且抗告人先後
    經警採尿送驗，檢驗結果確均呈安非他命、甲基安非他命陽
    性反應一節，此有台灣檢驗科技股份有限公司報告編號：UL
    /2022/00000000、UL/2022/00000000濫用藥物檢驗報告、桃
    園市政府警察局保安警察大隊、中壢分局真實姓名與尿液、
    毒品編號對照表等在卷可稽。抗告人之尿液檢體經以GC/MS
    氣相層析質譜儀法檢驗，既呈安非他命、甲基安非他命陽性
    反應，是抗告人上揭施用第二級毒品之犯行，堪以認定。又
    本件抗告人前因施用毒品案件，經原審法院以92年度毒聲字
    第359號裁定送觀察、勒戒後，認有繼續施用毒品之傾向，
    再經原審法院以92年度毒聲字第2547號裁定令入戒治處所施
    以強制戒治，於93年3月5日停止戒治釋放出所，並由臺灣桃
    園地方檢察署檢察官於93年9月10日以93年度戒毒偵字第266
    號為不起訴處分確定，此後即未曾再受觀察、勒戒或強制戒
    治之執行等情，有本院被告前案紀錄表在卷可考，則檢察官
    考量抗告人有多次施用毒品前科，且前曾因竊盜案件經法院
    判刑確定後，拒不到案執行，經通緝到案始入監服刑，足見
    其品行欠佳，遵守法律之意識薄弱，故認不宜對抗告人為附
    命完成戒癮治療之緩起訴處分，而依法聲請法院裁定將抗告
    人送觀察、勒戒，難認檢察官裁量權之行使有何違法或明顯
    不當之處。職此，原審詳查後，認抗告人確有施用第二級毒
    品之行為，裁定應送勒戒處所觀察、勒戒，於法尚無不合。
　㈡抗告意旨固稱本案檢察官聲請觀察、勒戒前均未訊問抗告人
    等語，惟查，本案檢察官業於111年8月1日訊問抗告人並給
    予陳述意見之機會（見毒偵字第4125卷第217至219頁），是
    此部分抗告意旨應有誤會。至抗告意旨另稱檢察官未就抗告
    人能否以其他替代處分給予陳述意見之機會乙節，觀諸毒品
    危害防制條例之全文，並無課予檢察官於聲請觀察、勒戒裁
    定前，應訊問被告是否同意觀察、勒戒或應先行評估之規定
    ，況是否給予被告為附命條件之緩起訴處分，事屬刑事訴訟
    法第253條之1第1項及第253條之2特別賦予檢察官之職權，
    被告本無聲請檢察官為緩起訴之權利，而本案檢察官亦於聲
    請書敘明不命被告接受附條件緩起訴之理由，則本院原則上
    應尊重檢察官職權之行使，自不得任意指為違法。
五、綜上所述，檢察官審酌本件各情後，向原審法院聲請對抗告
    人為觀察、勒戒，尚難認其裁量有何違法或明顯失當之處。
    而原審依檢察官之聲請，裁定抗告人應送勒戒處所觀察、勒
    戒，經核其認事用法，並無違誤。抗告人猶執前詞提起本件
    抗告，為無理由，應予駁回。
據上論斷，應依刑事訴訟法第412條，裁定如主文。
中　　華　　民　　國　　111 　年　　10　　月　　24　　日
                  刑事第二十二庭審判長法  官  蔡廣昇
                                      法  官  許文章
                                      法  官　葉韋廷
以上正本證明與原本無異。
不得再抗告。
                                      書記官　李逸翔
中　　華　　民　　國　　111 　年　　10　　月　　24　　日